---
title: "Analyses de données - Maths S3"
date: "2023-09-14"
output: html_document
---

```{r setup, include=FALSE}
knitr::opts_chunk$set(echo = TRUE)
```

# Analyses de données 

## Méthode du Khi-deux

### Librairies


```{r, echo=FALSE}
library(corrplot)
library(FactoMineR)
library(ggplot2)
library(factoextra)
```

# 4.2 Doit-on ouvrir ce restaurant ?

```{r}
# Créer le tableau de données
tableau <- data.frame(
  Jour = c("Lundi", "Mardi", "Mercredi", "Jeudi", "Vendredi", "Samedi"),
  Theoriques_pourcentage = c(10, 10, 15, 20, 30, 15),
  Observes = c(30, 14, 34, 45, 57, 20)
)

# Afficher le tableau de données
print(tableau)
```

```{r}
# Somme des fréquences observées
total_observations <- sum(tableau$Observes)

# Somme des fréquences théoriques
tableau$Attendus <- (tableau$Theoriques_pourcentage / 100) * total_observations

# Test du Khi-deux
resultat_test <- chisq.test(x = tableau$Observes, p = tableau$Attendus / total_observations)

# Affichage du résultat
print(resultat_test)
```

# 5. ACP

## Analyse rapide
## 1. Récupérer les données du fichier "decathlon" et donner la matrice corrélation des variables quantitatives (ne pas prendre COMPET)


```{r}
# Lire le fichier decathlon.dat
data <- read.table("data/decathlon.dat", header = TRUE)

# Renommage des colonnes
colnames(data) = c("course 100m", "Saut en longueur", "Lancer de poids", "Saut en hauteur", "course 400m", "course haies 110m", "Disque", "Saut a la perche", "Javelot", "course 1500m", "Rang", "Points", "Competition")
```

```{r}
# Variables quantitatives pour matrice de corrélation
df = data[,-c(13)]
matrice_correlation = cor(df)

# Utiliser corrplot pour visualiser la matrice de corrélation
corrplot(matrice_correlation, method = "circle")
print(matrice_correlation)
```


## 2. Quelles sont les couples de variables les plus corrélées, les moins corréelées, les plus opposées ? Justifier.


```{r}
# variables correlees positivement
temp = data[c("Points","Saut en longueur","Lancer de poids","Saut en hauteur","course 100m","course 400m","Rang","course haies 110m","Disque")]
correlees = cor(temp)

# Utiliser corrplot pour visualiser la matrice de corrélation
corrplot(correlees, method = "circle")
```

```{r}
# variables corelees negativement
temp = data[c("Points","Saut en longueur","Lancer de poids","Saut en hauteur","course 100m","course 400m","Rang","course haies 110m")]
peu_correlees = cor(temp)

# Utiliser corrplot pour visualiser la matrice de corrélation
corrplot(peu_correlees, method = "circle")
```



## 3. Comment se groupent les variables du point de vue des signes de corrélation ? Expliquez pour quoi. 


## 4. Donner les valeurs propres de la matrice de corrélation. Trier ces valeurs propres et donner le nombre de vecteurs propres qui expliquent le plus l'inertie du nuage des individus. Quelle règle peut-on utiliser ? Donner le pourcentage d'inertie totale en conservant les trois premiers vecteurs propres.

```{r}
# Nouveau dataframe sans RANG, POINTS et COMPET.
decathlon_acp = data[,-c(11,12,13)]
```

```{r}
# Normalisation et ACP
data_norm = scale(decathlon_acp)
res.pca = PCA(data_norm)

# Valeurs propres / variances
eig.val = get_eigenvalue(res.pca)
print(eig.val)

# Visualisation des valeurs propres
fviz_eig(res.pca, addlabels = TRUE, main = "Visualisation des valeurs propres")
```

## 5 & 6 & 7 & 8


```{r}
# Contribution des variables aux Dim 1, 2 et 3
fviz_cos2(res.pca, choice="ind", axes = 1:3)
```

```{r}
# Axes 1 et 2
fviz_pca_ind(res.pca, axes = c(1,2), col.ind = "cos2")

# Axes 2 et 3
fviz_pca_ind(res.pca, axes = c(2,3), col.ind = "cos2")
```



```{r}
# Obtenir les coordonnées des individus pour les trois premières composantes principales
ind.coord <- res.pca$ind$coord[,1:3]
colnames(ind.coord) <- c("C1", "C2", "C3")

ind.coord
```



```{r}
# Q6
# Tableau de correlation des variables par rapport à Dim 1 2 et 3
res.pca$var$cor
```


```{r}
# Cercles de correlation
fviz_pca_var(res.pca, axes = c(1, 2), col.var="cos2")

fviz_pca_var(res.pca, axes = c(2, 3), col.var="cos2")
```

```{r}
# Q7
# Affichage des composantes principales
var = get_pca_var(res.pca)
print(var)

# Contribution des variables à Dim 1
fviz_contrib(res.pca, choice="var", axes = 1, top = 10)

# Contribution des variables à Dim 2
fviz_contrib(res.pca, choice="var", axes = 2, top = 10)

# Contribution des variables à Dim 3
fviz_contrib(res.pca, choice="var", axes = 3, top = 10)

# Contribution des variables aux Dim 1, 2 et 3
fviz_contrib(res.pca, choice="var", axes = 1:3)
```



```{r}
# Nouveau dataframe sans RANG, POINTS et COMPET.
# df_acp = df[, !(names(df) %in% c("RANG", "POINTS", "COMPET"))]
df_acp = decathlon_acp

# Normalisation et ACP
res.pca = PCA(df_acp)

# Valeurs propres / variances
eig.val = get_eigenvalue(res.pca)
print(eig.val)

# Visualisation des valeurs propres
fviz_eig(res.pca, addlabels = TRUE, main = "Visualisation des valeurs propres")

fviz_pca_var(res.pca, axes = c(2, 3), col.var="cos2")

# Axes 1 et 2
fviz_pca_ind(res.pca, axes = c(1,2), col.ind = "cos2")

# Axes 2 et 3
fviz_pca_ind(res.pca, axes = c(2,3), col.ind = "cos2")
```



